【裁判字號】    98,訴,817
【裁判日期】    980924
【裁判案由】    違反毒品危害防制條例
【裁判全文】
臺灣屏東地方法院刑事判決               98年度訴字第817號
公  訴  人  臺灣屏東地方法院檢察署檢察官
被      告  甲○○
上列被告因違反毒品危害防制條例案件，經檢察官提起公訴（
98年度毒偵字第607 號、第929 號），茲因被告就被訴事實為有
罪之陳述，經告知簡式審判程序意旨，並聽取公訴人及被告之意
見後，本院合議庭裁定由受命法官獨任依簡式審判程序審理，判
決如下：
    主  文
甲○○施用第一級毒品，處有期徒刑柒月。又施用第一級毒品，
處有期徒刑柒月。應執行有期徒刑壹年。
    事  實
一、甲○○曾於民國89年間，因施用毒品案件，經觀察、勒戒，
    認無繼續施用毒品傾向，於89年1 月4 日執行完畢釋放。又
    於93年間因施用第一級及第二級毒品案件，經本院以93年度
    訴字第772 號分別判處有期徒刑1 年及7 月，經減刑後應執
    行有期徒刑6 月、3 月15日確定，甫於98年1 月13日因縮短
    刑期假釋出監。猶不知悔改，5 年內，復於：（一）98年3
    月22日7 時許，在屏東縣崁頂鄉○○村○○路9 之1 號住處
    ，以將第一級毒品海洛因粉末置入針筒摻水注射方式，施用
    第一級毒品海洛因。嗣於98年3 月23日因執行保護管束，經
    台灣屏東地方法院檢察署觀護人對其採尿送驗，檢出嗎啡陽
    性反應。（二）98年4 月29日7 時，在上址，以同一方式，
    施用第一級毒品海洛因。嗣於98年4 月30日因執行保護管束
    ，經台灣屏東地方法院檢察署觀護人對其採尿送驗，檢出嗎
    啡陽性反應而查獲上情。
二、案經台灣屏東地方法院檢察署觀護人告發由同署檢察官偵查
    起訴。
    理  由
一、本件被告張斯閔犯係死刑、無期徒刑、最輕本刑為3 年以上
    有期徒刑以外之罪，其於本院準備程序中就前揭被訴事實為
    有罪之陳述，經受命法官告知簡式審判程序之旨，並聽取其
    與公訴人之意見後，本院認無不得或不宜改依簡式審判程序
    進行之處，爰依刑事訴訟法第273 條之1 第1 項、第284 條
    之1 ，本院合議庭裁定由受命法官獨任依簡式審判程序審理
    ；又簡式審判程序之證據調查，依刑事訴訟法第273 條之2
    規定，不受同法第159 條第1 項審判外陳述排除之限制，再
    被告對於卷內之各項證據，亦不爭執證據能力，故卷內所列
    之各項證據，自得作為證據，合先敘明。
二、上揭事實，業據被告於警訊、偵查及本院審理時坦承不諱，
    而被告為警所採集之尿液檢體，經送請台灣檢驗科技股份有
    限公司檢驗，結果呈鴉片類陽性反應，有該公司98年4 月8
    日 (編號KＺ000000000000) 及同年5 月18日 (編號KＺ000000
    000000) 濫用藥物尿液檢驗報告2 份在卷可稽。足認被告上
    開自白顯與事實相符，堪信為真實。本件事證明確，被告犯
    行應可認定。
三、按施用第一、二級毒品為犯罪行為，毒品危害防制條例第10
    條定有處罰明文。故施用第一、二級毒品者，依前揭規定本
    應科以刑罰。惟基於刑事政策，對合於一定條件之施用者，
    則依同條例第20條、第23條之規定，施以觀察、勒戒及強制
    戒治之保安處分。又毒品危害防制條例於92年7 月9 日修正
    公布，自93年1 月9 日施行，其中第20條、第23條將施用毒
    品之刑事處遇程式，區分為「初犯」及「5 年內再犯」、「
    5 年後再犯」。依其立法理由之說明：「初犯」，經觀察、
    勒戒或強制戒治後，應為不起訴處分或不付審理之裁定；經
    觀察、勒戒或強制戒治執行完畢釋放後，「5 年內再犯」者
    ，因其再犯率甚高，原實施之觀察、勒戒及強制戒治既已無
    法收其實效，爰依法追訴或裁定交付審理。至於經觀察、勒
    戒或強制戒治執行完畢釋放後，「5 年後再犯」者，前所實
    施之觀察、勒戒或強制戒治已足以遮斷其施用毒品之毒癮，
    為期自新及協助其斷除毒癮，仍適用「初犯」規定，先經觀
    察、勒戒或強制戒治之程式。從而依修正後之規定，僅限於
    「初犯」及「5 年後再犯」2 種情形，始應先經觀察、勒戒
    或強制戒治程式。倘被告於5 年內已再犯，經依法追訴處罰
    ，縱其第3 次（或第3 次以上）再度施用毒品之時間，在初
    犯經觀察、勒戒或強制戒治執行完畢釋放5 年以後，已不合
    於「5 年後再犯」之規定，且因已於「5 年內再犯」，顯見
    其再犯率甚高，原實施觀察、勒戒或強制戒治，已無法收其
    實效，即應依該條例第10條處罰（最高法院97年9 月9 日97
    年度第5 次刑事庭會議決議參照）。本案被告於88年間因施
    用毒品案件，經本院以88年度毒聲字第2427號裁定送觀察、
    勒戒後，認無繼續施用毒品之傾向，於89年1 月4 日觀察、
    勒戒執行完畢釋放，並由臺灣高雄地方法院檢察署檢察官以
    88年度偵字第3182號為不起訴處分確定；復於前揭觀察、勒
    戒執行完畢釋放後5 年內之93年間因施用第一級、第二級毒
    品案件，經本院以88年度毒聲字第2507號裁定送觀察、勒戒
    後，因有繼續施用毒品傾向，由臺灣屏東地方法院檢察署檢
    察官以88年度毒偵字第286 號提起公訴並聲請強制戒治，強
    制戒治部分經本院以89年度毒聲字第66號裁定令入戒治處所
    施以強制戒治，起訴部分則經本院以93年度訴字第772 號分
    別判處有期徒刑1 年及7 月，經減刑後應執行有期徒刑6 月
    、3 月15日確定，有臺灣高等法院被告前案紀錄表在卷可稽
    ，被告前因犯施用毒品罪，經觀察、勒戒執行完畢釋放後，
    5 年內既已再犯施用毒品罪，並經依法追訴處罰，縱本次施
    用毒品之時間，係在前次施用毒品經觀察、勒戒執行完畢釋
    放5 年以後，仍與「5 年後再犯」有別，而無毒品危害防制
    條例第20條第3 項之適用，自應依法追訴審判
四、按海洛因係毒品危害防制條例第2 條第2 項第1 款所定之第
    一級毒品，不得非法持有、施用。故核被告所為，係犯毒品
    危害防制條例第10條第1 項施用第一級毒品罪。被告所犯上
    開二次施用第一級毒品犯行，犯意各別，應予分論併罰。爰
    審酌被告曾因施用毒品經送勒戒處所施以強制戒治後，仍未
    能戒斷其施用毒品之惡習，足見其陷溺已深，惟因施用毒品
    僅係戕害其自己身心並無加害他人，此次施用毒品次數僅2
    次，且其犯罪後坦承犯行、態度尚稱良好等一切情狀，量處
    如主文所示之刑，以示懲儆。
據上論斷，應依刑事訴訟法第273 條之1第1項、第299 條第1 項
前段，毒品危害防制條例第10條第1 項，刑法第11條前段、第51
條第5 款，判決如主文。
中    華    民    國    98    年    9     月    24    日
                  刑事第二庭  法  官  簡光昌
以上正本證明與原本無異。
如不服本判決應於收受判決後10日內向本院提出上訴書狀，並應
敘述具體理由；其未敘述上訴理由者，應於上訴期間屆滿後20日
內向本院補提理由書（均須按他造當事人之人數附繕本）「切勿
逕送上級法院」。
中    華    民    國    98    年    9     月    24    日
                              書記官  黃佳惠
本案論罪科刑法條：
毒品危害防制條例第10條第1項
施用第一級毒品者，處六月以上五年以下有期徒刑。


司法院資訊處製作；財團法人民間司法改革基金會備份。
